【裁判字號】    95,家聲,109
【裁判日期】    950815
【裁判案由】    核定遺產管理人報酬
【裁判全文】
臺灣高雄地方法院民事裁定             95年度家聲字第109號
聲  請  人  葉銘進律師即甲○○之遺產管理人
上聲請人聲請核定遺產管理人報酬事件，本院裁定如下：
    主      文
聲請人任被繼承人甲○○之遺產管理人之報酬核定為新臺幣伍萬
元。
程序費用新台幣壹仟元由被繼承人甲○○之遺產負擔。
    理      由
一、按「遺產管理人，得請求報酬，其數額由親屬會議按其勞力
    及其與被繼承人之關係酌定之」、「依本法之規定應開親屬
    會議時，由當事人、法定代理人或其他利害關係人召集之」
    、「親屬會議不能召開或召開有困難時，依法應經親屬會議
    處理之事項，由有召集權人聲請法院處理之」，民法第1183
    條、第1129條、第1132條第2 項前段分別定有明文。又上開
    聲請法院代親屬會議酌給遺產管理報酬之規定，於法院依民
    法第1178條第2 項選任之遺產管理人之情形亦有其適用，非
    訟事件法第78條第2 項亦有明定。
二、聲請意旨略以：聲請人前依鈞院94年度財管字第87號民事裁
    定選任為被繼承人甲○○之遺產管理人，經裁定確定後，聲
    請人業已遵行職務，依法聲請鈞院以95年度家催字第52號裁
    定，准對被繼承人甲○○之繼承人、債權人及受遺贈人於一
    定期限內承認繼承、報明債權或為願受遺贈與否之聲明等事
    項為公示催告，且於95年2 月23日刊登於民眾時報。又被繼
    承人甲○○之遺產有坐落於高雄縣旗山鎮○○段222 之5 地
    號土地1 筆、門牌號碼高雄縣旗山鎮○○○路240 之10號之
    房屋1 棟，總值為新台幣（下同）5,505,700 元。今公示催
    告期間未滿，僅知被繼承人積欠債權人陳秋芬5,145,000 元
    債務尚未清償，此外並無其他債權人、債務人、受遺贈人等
    向聲請人申報債權、債務或願受遺贈，而債權人陳秋芬業已
    向鈞院聲請強制執行，並經鈞院民事執行處以95年度執字第
    13806 號處理中，預計未來仍須接續辦理上開強制執行事宜
    （如到現場會測）、申報遺產稅、如有剩餘財產辦理移轉為
    國有，另被繼承人甲○○所有之上述門牌號碼門牌號碼高雄
    縣旗山鎮○○○路240 之10號之房屋1 棟，並未辦理保存登
    記，雖經另案查封，目前執行法院並未列入執行標的，而第
    三人蔡秋月主張該房屋為其所有，未來可能須進一步處理該
    房屋之權屬爭議，而聲請人為管理本件遺產，業已支出2,80
    0 元，聲請人應尚有分配債權等事項待執行，為便於前述民
    執行事件中聲明參與分配，依法聲請鈞院酌定遺產管理報酬
    ，另請審酌「90年度稽徵機關核算律師執行業務者收入費用
    標準」，應案標的物百分之九計算收入等情，酌給適當報酬
    等語。
三、經查：
  (一)被繼承人甲○○於93年5 月14日死亡，其遺產無人繼承，由
    本院選任聲請人為遺產管理人確定在案，有聲請人提出之本
    院94年度財管字第87號裁定暨確定證明書等影本各1 份為證
    ，自堪信屬實。準此，聲請人顯難召開親屬會議酌定其管理
    高毅雄遺產之報酬甚明，是其本於利害關係人之地位，向本
    院聲請核定其任遺產管理人之報酬，自有所據。
  (二)次查，聲請人主張之前揭事實，除上述裁定暨確定證明書外
    ，另據其提出本院95年度家催字第52號裁定、民眾時報刊登
    廣告證明單、財政部台灣省南區國稅局岡山稽徵所函文、事
    務所函文、民事強制執行聲請狀、財政部高雄市國稅局財產
    歸屬資料清單、建物登記謄本、民事執行處通知、「90年度
    稽徵機關核算律師執行業務者收入費用標準」等影本各1 份
    、收據影本3 份為證，堪信真實。本院審酌：本件被繼承人
    甲○○名下僅有土地1 筆、房屋1 棟，財產狀況尚屬單純，
    其土地經核定其總值5,214,000 元，其目前已知之債權人所
    陳報之債權為5,145,000 元，此外目前無其他人陳報債權、
    債務或遺贈，然被繼承人名下未辦理保存登記之房屋權屬，
    未來恐生爭議，須為進一步處理；及聲請人業已為閱卷、聲
    請公示催告、登報、查詢被繼承人財產等管理遺產行為，後
    續仍將繼續處理強制執行、申報遺產稅事宜等情；且考量聲
    請人處理上開事務所需時間之久暫、耗費人力之程度、各該
    債權人之受償權利應受保障，並參酌本件如由國有財產局擔
    任遺產管理人，依財政部訂頒之「代管無人承認繼承遺產作
    業要點」第14點第3 項規定請求管理遺產報酬之標準不得低
    於遺產現值百分之一等一切情狀，認本件核予遺產管理人之
    報酬以50,000元為適當，爰酌定如主文所示。
四、另聲請人固提出90年度稽徵機關核算律師執行業務者收入費
    用標準，認國稅局核課聲請人之所得時將以遺產標的百分之
    九計算云云，然此為稽徵機關核課收入之參考標準，尚難據
    為拘束本院核定遺產管理報酬之法律規定，況上開規定係以
    「執行業務者未依法辦理結算申報，或未依法設帳記載並保
    存憑證，或未能提供證明所得額之帳簿文據」時，始由稽徵
    機關逕依標的物財產價值百分之九計算收入，有財政部高雄
    市國稅局95年6 月16日財高國稅審二字第095000 41857號函
    暨所附之財政部令、稽徵機關核算94年度執行業務者收入標
    準等資料在卷可憑，是聲請人擔任被繼承人遺產管理之報酬
    ，其實際所得依法由本院酌定，聲請人自可提出本院核定遺
    產管理人報酬之裁定申報相關所得稅，尚難認對聲請人造成
    損害，其此部份主張，尚難採酌。
五、依非訟事件法第157 條、第24條第1 項，裁定如主文。
中    華    民    國    95    年    8     月    15    日
            家事法庭  法  官  黃苙荌
上為正本係照原本作成
如對本裁定抗告須於裁定送達後10日內向本院提出抗告狀
中    華    民    國    95    年    8     月    15    日
                      書記官  鄭淑臻


司法院資訊處製作；財團法人民間司法改革基金會備份。
